【裁判字號】    99,簡上,615
【裁判日期】    990930
【裁判案由】    傷害等
【裁判全文】
臺灣板橋地方法院刑事判決             99年度簡上字第615號
上  訴  人  臺灣板橋地方法院檢察署檢察官
上  訴  人
即  被  告  丙○○
上列上訴人因被告犯傷害等案件，不服本院簡易庭中華民國99年
4 月30日99年度簡字第2480號第一審判決（聲請簡易處刑案號：
臺灣板橋地方法院檢察署98年度偵字第25515 號），提起上訴，
本院合議庭為第二審判決如下：
    主  文
原判決撤銷。
丙○○犯傷害罪，處拘役貳拾日，如易科罰金，以新臺幣壹仟元
折算壹日。
    事  實
一、丙○○於民國98年8 月25日下午3 時20分許，在臺北縣土城
    市○○路150 號前，與乙○○聊天，適乙○○之夫甲○○手
    持行動電話行經該處，丙○○認為甲○○手持行動電話係為
    對其拍照，遂上前以手勒住甲○○之脖子，並拉扯甲○○衣
    領，致甲○○受有前胸壁擦傷及挫傷（皮下瘀血）之傷害。
二、案經甲○○訴由臺北縣政府警察局土城分局報告臺灣板橋地
    方法院檢察署檢察官偵查後聲請簡易判決處刑。
    理  由
一、證據能力：
  (一)被告以外之人於審判外之言詞或書面陳述，除法律有規定者
    外，不得作為證據；被告以外之人於偵查中向檢察官所為之
    陳述，除顯有不可信之情況者外，得為證據；被告以外之人
    於審判外之陳述，雖不符刑事訴訟法第159 條之1 至第159
    條之4 之規定，而經當事人於審判程序同意作為證據，法院
    審酌該言詞陳述或書面陳述作成時之情況，認為適當者，亦
    得為證據；當事人、代理人或辯護人於法院調查證據時，知
    有第159 條第1 項不得為證據之情形，而未於言詞辯論終結
    前聲明異議者，視為有前項之同意，刑事訴訟法第159 條第
    1 項、第159 條之1 第2 項、第159 條之5 分別定有明文。
    經查：
  (1)證人甲○○、乙○○於警詢所為之陳述，雖屬審判外之陳述
    ，然被告於本院審理時並未主張排除前開證人警詢陳述之證
    據能力，且迄於本院言詞辯論終結前均未表示異議，本院審
    酌前開證人之證述應無重大瑕疵且與事實相符，故依前開法
    條規定，應認甲○○、乙○○證人前開審判外之證述，得為
    證據。
  (2)再證人甲○○、乙○○於偵查中向檢察官所為之陳述，雖屬
    審判外之陳述，惟現階段刑事訴訟法規定檢察官代表國家偵
    查犯罪、實施公訴，依法其有訊問被告、證人及鑑定人之權
    ，證人、鑑定人且須具結，而實務運作時，檢察官偵查中向
    被告以外之人所取得之陳述，原則上均能遵守法律規定，不
    致違法取供，其可信度極高，是以，刑事訴訟法於92年2 月
    6 日修正時，即為兼顧理論與實務，以該法第159 條之1 第
    2 項規定，除顯有不可信之情況者外，得為證據。故證人甲○○、乙○○於偵查中依法具結後向檢察官所為之陳述，並
    非檢察官非法取供而得，且並無證據證明證人前開於檢察官
    偵查中所為證述有何誤認之情形，並無顯不可信之情況，自
    得作為證據。
  (二)卷附診斷證明書，查並無不得作為證據之事由，依法自得作
    為證據。
二、實體部分：
  (一)被告丙○○固坦承於前開時、地與乙○○相遇、交談，而甲○○適行經該處等情，惟矢口否認有何傷害犯行，辯稱：甲○○持手機對伊拍照，伊詢問甲○○為何拍照，乙○○要伊
    不要讓甲○○拍照，伊便離開，伊並無碰觸、毆打甲○○云
    云。
  (二)經查：
  1.證人甲○○於警詢、檢察官偵查中及本院審理時證述：98年
    8 月25日下午，伊因與伊妻乙○○間毀損案件在臺灣板橋地
    方法院開庭，開庭完畢後，伊離開法院，邊走邊講電話，同
    日下午3 時20分許，行經臺北縣土城市○○路150 號前，看
    到被告及乙○○，渠等以為伊在拍照，乙○○就要被告搶伊
    手機，被告右手勒伊脖子，左手拉扯伊衣領，並掏伊口袋要
    拿伊手機，並與伊拉扯，造成伊左胸口淤傷等語（見98年度
    偵字第25515 號偵查卷第19至21頁、第36頁、本院99年9 月
    9 日審判筆錄），證人甲○○就被告傷害犯行證述明確，且
    前所述一致，再甲○○確有於98年8 月25日前往臺北縣立醫
    院就診，經醫師檢查結果，其受有前胸壁擦傷及挫傷（皮下
    瘀血）之傷勢，亦有臺北縣立醫院診斷書1 份在卷可參，甲○○所受之傷勢及位置，與其所稱遭被告勒脖、拉扯之情狀
    相符，足佐證人甲○○前開所述情節為實。佐以被告於警詢
    、檢察官偵查中及本院審理時亦一再供陳：當日伊與乙○○
    在臺北縣土城市○○路150 號前聊天，甲○○經過該處，對
    伊照相，伊不讓甲○○照等語（見前開偵查卷第13頁、第37
    頁、本院99年7 月27日準備程序筆錄），可見被告確有認為
    甲○○對之拍照，且其不欲讓甲○○對之拍照之事，雙方顯
    有齟齬，益徵證人甲○○所述被告誤以其欲對之拍照而出手
    拉扯一節並非子虛。況被告於檢察官偵查中亦自承：「（檢
    察官問：你（指被告）有無跟他（甲○○）發生拉扯？）有
    拉扯」、「（檢察官問：怎麼拉扯？）就手腳拉扯，就2 個
    人互相拉來拉去」（見前開偵查卷第38頁）、「（檢察官問
    ：你（指被告）上次偵訊時說2 個人手腳互相拉來拉去，有
    何意見？沒有拉扯。我只是不要讓他照。（後改稱）上次偵
    訊講的對」、「（檢察官問：你（指被告）為何要跟他（指
    甲○○）拉扯？）因為他堵住我的車子，手機對著我一直照
    」（見前開偵查卷第46頁）。苟被告未與甲○○有何肢體接
    觸拉扯，自無可能無端於檢察官偵查中為前開不利於己之陳
    述，可見被告應有與甲○○拉扯，被告辯稱並未碰觸甲○○
    身體云云，顯為卸責推諉之詞，要無可採。
  2.雖證人乙○○於警詢、檢察官偵查中及本院審理時證稱：98
    年8 月25日下午3 時20分許，伊開完庭後走到法院對面的巷
    子，伊與被告坐在走廊，甲○○經過該處看到伊，便就拿手
    機照伊與被告，伊要被告不要讓甲○○照，伊便離開，伊並
    沒有看到被告搜甲○○身體或拿甲○○之物，伊走時有聽到
    被告與甲○○在該處講話，要看彼此證件，伊並不清楚嗣後
    發生何事等語（見前開偵查卷第4 頁、第37頁、本院99年8
    月12日審判筆錄），表示其在場時未見被告甲○○有何肢體
    接觸。然由證人乙○○前開所述，可知事發當時證人乙○○
    並非全程在場，甚且證人乙○○離開時被告與甲○○尚在爭
    執，被告在證人乙○○離開後傷害甲○○之舉，證人乙○○
    自不得而知，故證人乙○○前開證述並不足為被告有利之證
    明。況且，果如被告所述其僅單純不欲甲○○對之拍照，而
    乙○○既已離去，被告亦逕行離去即可，豈須尚在該處停留
    ，顯見當時被告已與甲○○有所肢體接觸，被告始無法馬上
    抽身離開。更進者，證人乙○○於本院審理時復證稱：事發
    稍後伊撥打電話詢問被告後續情形，約隔10分鐘，伊與被告
    在法院附近碰面，事發當時伊在附近並未離開等語（見本院
    99 年9月9 日審判筆錄），可見證人乙○○僅係一時走避被
    告與甲○○發生衝突之現場，而在事發現場附近等候，苟如
    被告所述並未與甲○○有何接觸云云，乙○○豈會走避離開
    現場，又何須如此迂迴於離開後再與被告聯繫會面詢問後續
    狀況。可見絕非如被告所辯其馬上離開，未與甲○○有何肢
    體接觸云云。
  3.由前開種種情狀，可見證人甲○○證述內容較屬信實，被告
    確有於前開時、地傷害甲○○一情，堪以認定。
  (三)綜上所述，本件事證明確，被告犯行堪以認定，自應依法論
    科。
三、核被告丙○○所為，係犯刑法第277 條第1 項前段之傷害罪
    。原審以被告罪證明確，予以論科，固非無據，惟查，甲○○於事發當時並無行使拍照蒐證權利，被告與甲○○拉扯而
    致甲○○受傷之舉，應僅構成傷害犯行，要難以強制罪相繩
    （詳下述），原審認被告此部分尚構成強制犯行，容有未洽
    。被告否認犯行，提起上訴，雖無理由，及本院所認被告僅
    構成傷害犯行，較原審所認被告同時構成傷害、強制犯行，
    情節為輕，檢察官以原審量刑過輕提起上訴，亦無理由。惟
    原判決既有上述可議，自應由本院予以撤銷改判。審酌被告
    不思以理性方式處理糾紛，竟出手傷人，所為自無足取，惟
    衡本件係因被告認無端遭甲○○拍照而起，並非無端挑釁，
    且其以徒手傷害、拉扯，犯罪手段情節非重，被害人所受傷
    勢為擦、挫傷，被告行為所生損害非鉅，及其素行、教育程
    度、生活狀態，被告犯罪未與被害人達成和解，賠償損害，
    難認有所悔意，本院認定之犯罪事實雖僅有傷害，較原審所
    認傷害及強制犯行之情節為輕等一切情狀，量處如主文所示
    之刑，並諭知易科罰金之折算標準。
四、聲請簡易判決意旨另以：甲○○於民國98年8 月25日下午3
    時20分許，在在臺北縣土城市○○路、金城路口，因目睹乙○○與被告同行，隨即拿起攜帶之行動電話準備拍照蒐證，
    詎被告竟基於強制之犯意，而一手強行拉扯甲○○衣領，一
    手搜查甲○○身上物品，藉此妨害甲○○拍照蒐證之權利，
    因認被告此部分亦涉有刑法第304 條第1 項之強制罪嫌云云
    。然查，證人甲○○迭於警詢、檢察官偵查中及本院審理時
    均證稱：當時伊拿手機撥打電話，並沒有要拍照等語（見前
    開偵查卷第20頁、第46頁、本院99年9 月9 日審判筆錄）。
    證人甲○○明確證述事發當時其並無拍照蒐證之意，可見當
    時證人甲○○主觀上並無行使任何權利，縱被告認甲○○手
    持手機之舉係為對之拍照進而與甲○○拉扯，此乃被告傷害
    甲○○之動機，然甲○○當時既未行使任何權利，自難遽認
    被告有「妨害甲○○拍照蒐證之權利」之強制犯行。綜上所
    述，檢察官所舉證據尚無從證明被告涉有強制犯行，此外，
    本院復查無其他積極證據足資證明被告有何強制犯行，揆諸
    前揭說明，自屬不能證明被告犯罪。惟公訴意旨既認此部分
    與上揭論罪之傷害犯行部分具有想像競合裁判上一罪關係，
    爰不另為無罪之諭知，附此敘明。
據上論斷，依刑事訴訟法第455 條之1 第1 項、第3 項、第369
條第1 項、第364 條、第299 條第1 項前段，刑法第277 條第1
項、第41條第1 項前段，刑法施行法第1 條之1 第1 項、第2 項
前段，判決如主文。
本案經檢察官張慶林到庭執行職務。
中    華    民    國    99    年    9     月    30    日
                  刑事第十一庭  審判長法  官  李君豪
                                      法  官  錢衍蓁
                                      法  官  何燕蓉
不得上訴。
上列正本證明與原本無異。
                                      書記官  王元佑
中    華    民    國    99    年    10    月    4     日

司法院資訊處製作；財團法人民間司法改革基金會備份。
